【裁判字號】    91,易,3815
【裁判日期】    920310
【裁判案由】    違反動產擔保交易法
【裁判全文】
臺灣高雄地方法院刑事判決                        九十一年度易字第三八一五號
    公  訴  人  臺灣高雄地方法院檢察署檢察官
    被      告  甲○○
右列被告因違反動產擔保交易法案件，經檢察官聲請簡易判決處刑（九十一年度偵字
第六七七七號）及移
判決處刑（九十一年度雄簡字第七三九號），爰適用通常程序審理，判決如左：
    主  文
甲○○連續動產擔保交易之債務人，意圖不法之利益，將標的物遷移，致生損害於債
權人，累犯，處有期徒刑陸月，如易科罰金，以佰元折算壹日。
    事  實
一、甲○○前於民國八十九年間因公共危險案件，經本院判處有期徒刑二月確定，並
    於九十年六月六日執行完畢；其於九十年八月六日，以動產抵押之方式，提供其
    所有車牌號碼為ＺＣ—０六八八號自用小客車一輛，向遠東國際商業銀行股份有
    限公司（以下簡稱「遠東商銀」）辦理汽車貸款新台幣（以下同）四十五萬元，
    並以該車輛設定動產抵押予遠東商銀，且已向高雄市監理所辦理動產擔保交易登
    記，為動產擔保交易之債務人，其與遠東商銀約定自九十年九月七日起至九十四
    年八月七日止，每月一期分四十八期攤還本息，每期應給付一萬三千六百八十元
    ，標的物存放地點為高雄市○○區○○路七九巷八號，在貸款未清償完畢之前，
    標的物不得任意遷移或為其他處分；詎甲○○於借得款項後，自第二期開始即未
    付款，並意圖為自己不法之利益，即將標的物交與友人使用而擅自遷移至他處，
    且未通知遠東商銀，嗣於九十年十一月一日遠東商銀將前開債權讓與裕融企業股
    份有限公司（以下簡稱「裕融公司」），並將動產抵押移轉設定予裕融公司，後
    裕融公司遍尋不著債務人及標的物因而受有損害。又於九十年八月十五日，同以
    動產抵押之方式，提供其所有車牌號碼為ＶＭ—二二九三號自用小客車一輛，向
    匯通商業銀行股份有限公司（以下簡稱「匯通銀行」）辦理汽車貸款十六萬元，
    並以該車輛設定動產抵押予匯通銀行，且向高雄市監理所辦理動產擔保交易登記
    ，其與匯通銀行約定自九十年八月十五日起至九十二年八月十五日止，每月一期
    分二十四期攤還本息，每期應給付八千一百四十三元，標的物存放地點亦同為高
    雄市○○區○○路七九巷八號，在貸款未付清之前，標的物不得任意遷移或為其
    他處分；詎甲○○於借得款項後，同樣自第二期開始即未付款，並承前同一意圖
    為自己不法利益之犯意，亦將該標的物交與友人使用而擅自遷移至他處，而未通
    知債權人匯通銀行，致使匯通銀行追索無著而受有損害。
二、案經裕融公司及匯通銀行訴由台灣高雄地方法院檢察署檢察官聲請以簡易判決處
    刑及移送併辦。
    理  由
一、按檢察官聲請以簡易判決處刑案件，經法院認為不得或不宜以簡易判決處刑者，
    應適用通常程序審判之，刑事訴訟法第四百五十二條定有明文。本件檢察官雖聲
    請以簡易判決處刑，惟被告併案部分之犯罪事實與檢察官聲請簡易判決處刑之
    犯罪事實，有連續犯之裁判上一罪關係，是本院認不宜逕以簡易判決處刑，乃改
    依通常程序審理，合先敘明。
二、訊據被告甲○○對於右揭事實均坦承不諱，核與告訴代理人李達江指訴情節相符
    ，另有貸款暨動產抵押契約書影本、汽車貸款申請書影本各一紙、高雄市監理處
    動產擔保交易登記證明書影本二紙、動產擔保交易移轉契約書影本一紙、存證信
    函影本二紙等附卷可按；又被告上開行為，於債權人等對於標的物抵押權之行使
    ，顯有妨礙，亦堪認定。再被告均僅清償一期借款後，明知尚未全數返還借款，
    即將車輛交由他人使用而擅自遷離約定之標的物存放地點，致告訴人等追索無著
    ，其意圖不法利益甚明。綜上，被告意圖不法利益，將標的物遷移，致生損害於
    債權人等情事證明確，犯行洵堪認定。
三、核被告所為，係犯動產擔保交易法第三十八條之意圖不法利益，擅將動產擔保交
    易標的物遷移罪。被告兩次違反動產擔保交易法之犯行，時間緊接，方法相同，
    觸犯構成要件相同之罪名，顯係基於概括犯意為之，依連續犯規定論以一罪，並
    依法加重其刑。本件聲請人雖僅就被告向遠東商銀辦理汽車借款並設定動產擔保
    抵押後，意圖不法利益擅將該標的物遷移，致生損害於債權人之事實，聲請以簡
    易判決處刑，惟被告向匯通銀行辦理汽車借款並設定動產擔保抵押後，亦擅將該
    標的物遷移致生損害於匯通銀行之事實，與聲請簡易判決部分之行為有連續犯之
    關係，為裁判上一罪，本院自得併予審理。被告前於八十九年間因公共危險案件
    ，經本院判處有期徒刑二月確定，並於九十年六月六日執行完畢，有卷附台灣高
    等法院被告全國前案紀錄表在卷可按，其受有期徒刑之執行完畢，五年以內再犯
    有期徒刑以上之罪，為累犯，依法加重其刑，並遞加重之。爰審酌被告任意遷移
    動產擔保標的物，致告訴人等追索無著，使告訴人等所受損害非微，迄今尚餘近
    六十萬元未付清，惟事後已與告訴人等達成民事上之和解，且坦承犯行，尚具悔
    意等一切情狀，酌情量處如主文所示之刑，並諭知易科罰金之折算標準。
據上論斷，應依刑事訴訟法第二百九十九條第一項前段、第四百五十二條，動產擔保
交易法第三十八條，刑法第十一條前段、第五十六條、第四十七條、第四十一條第一
項，罰金罰鍰提高標準條例第一條前段、第二條，判決如主文。
中      華      民      國      九十二      年     三     月     十     日
                                  臺灣高雄地方法院刑事第四庭
                                      審判長法官  林水城
                                            法官  謝雨真
                                            法官  盧怡秀
右正本證明與原本無異。
如不服本判決，應於判決送達後十日內，向本院提出上訴狀。
                                          書記官  林佳蓉
中      華      民      國      九十二    年     三     月     十一   日
附錄論罪科刑法條：
動產擔保交易法第三十八條 (處分標的物之處罰)
動產擔保交易之債務人，意圖不法之利益，將標的物遷移、出賣、出質、移轉、抵押
或為其他處分，致生損害於債權人者，處三年以下有期徒刑、拘役或科或併科六千元
以下之罰金。


司法院資訊處製作；財團法人民間司法改革基金會備份。
